臺灣臺中地方法院民事判決
110年度訴字第2633號
原      告  薛高賓  
            薛文娟  

共      同
訴訟代理人  黃文進律師                      
被      告  吳秀花  


上列當事人間請求清償借款事件，本院於民國111年2月23日言詞
辯論終結，判決如下：
    主    文
一、被告應給付原告新臺幣60萬元，及自民國108年1月1日起至
    清償日止，按年息百分之5計算之利息。
二、訴訟費用由被告負擔百分之60，餘由原告負擔。
三、本判決第一項於原告以新臺幣20萬元為被告供擔保後，得假
    執行；但如被告以新臺幣60萬元，為原告預供擔保後，得免
    為假執行。
    事實及理由
壹、原告主張：
一、被告與原告之繼承人薛海龍同居多年，被告於雙方同居期間
    向薛海龍借款新臺幣(下同)100萬元(下稱系爭借款)，雙方
    並於民國107年3月6日簽署借貸契約書(下稱系爭借貸契約)
    ，約定於107年12月31日前清償系爭借款，詎被告事後未依
    約還款，薛海龍嗣於110年9月26日死亡。爰依消費借貸、繼
    承之法律關係提起本件訴訟。
二、聲明：
(一)被告應給付原告100萬元，及自108年1月1日起至清償日止，
    按年息百分之5計算之利息。
(二)願供擔保，請准宣告假執行。
貳、被告之答辯：
一、被告確曾向薛海龍陸續借款計100萬元，雙方並簽署系爭借
    貸契約，惟被告業已清償薛海龍40萬元。另因被告自行負擔
    薛海龍之照護、醫藥費用，故被告於薛海龍生前與其約定按
    月以生活費3萬5000元抵償借款餘額等語。
二、聲明：
(一)原告之訴及假執行之聲請均駁回。
(二)如受不利判決，願供擔保，請准宣告免為假執行。
參、本院之判斷：
一、查原告主張被告曾向薛海龍借貸系爭借款之事實，業據其提
    出系爭借貸契約為證(見本院卷第25頁)，且為被告所不爭執
    （見本院卷第55-56頁），經本院調查並審酌原告提出之證
    據，上開事實確與原告主張相符，堪予採信。
二、按稱消費借貸者，謂當事人一方移轉金錢或其他代替物之所
    有權於他方，而約定他方以種類、品質、數量相同之物返還
    之契約。民法第474條第1項定有明文。本件被告抗辯已清償
    系爭借款等語，為原告所否認，經查：
  1.參諸中華郵政股份有限公司臺中郵局檢附之薛海龍帳戶109
    年4月7日無摺存款單及臨櫃作業關懷客戶提問表，其上記載
    收款人為薛海龍，匯款人為被告，存款目的為還款等語（見
    本院卷第79頁），足認被告確實曾於薛海龍生前以匯款方式
    給付薛海龍40萬元。對此，原告固稱上開款項之性質非屬還
    款，而係因薛海龍生前介紹被告之子劉興益購屋，劉興益出
    售房屋獲利欲給付薛海龍之50萬元分紅款等語，並提出原告
    薛高賓與被告間之錄音譯文為據（見本院卷第83-84、89-91
    、96頁）。然原告主張劉興益承諾欲給付薛海龍之售屋分紅
    金額為50萬元，核與被告給付之40萬元數額不符，是否為真
    ，未可遽信。次經檢視薛高賓與被告於109年3月28日之對話
    譯文載以：「薛高賓：我今天的意思是說，阿弟(按，即劉
    興益)賣厝有賺，若說這50萬要給阿爸來說，這50萬元是不
    包括那100萬元。…被告：我還沒跟阿弟講，我還沒跟他說，
    是你爸這樣講，我跟他說沒關係。」（見本院卷第91頁）。
    依上開對話內容，可認被告當時僅向薛高賓告稱薛海龍曾要
    求劉興益給付其售屋分紅，但被告尚未與劉興益研議此事，
    是劉興益事後究有無同意給付薛海龍50萬元售屋分紅乙情，
    尚屬未明，自難徒以上開譯文內容為原告有利之認定。又被
    告固對上開對話內容不爭執，惟抗辯因劉興益出售該屋扣除
    仲介費及相關成本後實際獲利約150萬元，但劉興益罹患癌
    症，且別無其他存款，出售房屋後需另行租屋，劉興益與其
    妻育有2名幼子，劉興益因進行化療無法工作，須賴售屋所
    得款項渡日，故被告事後與劉興益商議是否給付薛海龍售屋
    分紅時，劉興益予以拒絕之，惟僅願給付被告50萬元，由被
    告將其中40萬元用以清償系爭借款，餘款10萬元則為被告之
    生活費及租屋費用等語（見本院卷第96-97頁）。鑑於本件
    原告所稱之售屋分紅款項乃薛海龍生前欲向劉興益請求之費
    用，惟薛海龍生前未與劉興益簽署任何書面證明文件，以證
    劉興益確有給付薛海龍售屋分紅之義務。又該屋為劉興益所
    有，被告就售屋價金之分配既無決策權，自無從決定售屋價
    金之分配，則被告辯稱劉興益罹疾在身，因有其他財務規劃
    ，終未同意薛海龍之請求乙情，堪以採信。至劉興益願給付
    被告50萬元，由被告將之清償系爭借款，此係劉興益與被告
    間之約定，要與薛海龍及原告等人無涉。況薛海龍係於110
    年9月26日死亡，被告於109年4月7日將40萬元匯款至薛海龍
    帳戶，時際薛海龍仍健在，對被告給付上開款項自應知悉，
    若薛海龍生前對此款項之性質有所質疑，且執意仍欲向劉興
    益請求售屋分紅50萬元，自可向被告或劉興益表示反對意見
    ，甚且要求被告或劉興益應如數給付約定分紅價金50萬元，
    詎薛海龍未置他詞，亦未再向劉興益催討餘額，益見薛海龍
    對受領40萬元乙節形同肯認。此外，被告匯款時際與薛海龍
    及原告間之關係尚屬交好，若該40萬元之性質並非還款，而
    屬劉興益欲給付薛海龍售屋分紅之一部，被告大可於郵局人
    員關懷詢問匯款用途時，答稱諸如給付分紅款等情，洵無推
    稱他詞之必要，然被告當時表示係為還款，且明確填載於客
    戶提問表，益徵此40萬元之性質係用以清償系爭借款之一部
    還款無訛。是原告主張被告給付薛海龍之40萬元並非還款，
    而係劉興益欲給付薛海龍之售屋分紅乙情，咸屬無據，而無
    可採。
  2.被告復辯稱因自行負擔薛海龍之照護、醫藥費用，遂於薛海
    龍生前與其約定按月以生活費3萬5000元抵償借款餘額，但
    薛海龍當時生病很嚴重沒有表示其他意見等語（見本院卷56
    頁）。依被告所述，足認以生活費抵償系爭借款乙節，乃被
    告個人想法，並未獲薛海龍首肯，且被告並未提出其他客觀
    證明方法以實其詞，是被告空言所辯，要乏客觀依據，無足
    採信。準此，系爭借款經扣除被告還款金額40萬元後，被告
    尚積欠薛海龍60萬元。原告為薛海龍之繼承人，有薛海龍之
    繼承系統表及戶籍謄本在卷可稽（見本院卷第15-23頁），
    被告迄今仍未依約清償餘款，原告依消費借貸及繼承之法律
    關係，請求被告清償60萬元，為有理由，應予准許。
三、按給付有確定期限者，債務人自期限屆滿時起，負遲延責任
    。民法第229條第1項定有明文。次按遲延之債務，以支付金
    錢為標的者，債權人得請求依法定利率計算之遲延利息。又
    應付利息之債務，其利率未經約定，亦無法律可據者，年息
    為百分之5。同法第233條第1項前段及第203條亦有明文。查
    系爭借貸契約載明系爭借款之借貸期間至107年12月31日止
    ，核屬約定確定期限之給付，被告未遵期清償系爭借款，是
    原告請求被告自108年1月1日起至清償日止，按年息百分之5
    計付遲延利息，核無不合，而有所據
四、綜上所述，原告依消費借貸、繼承之法律關係請求被告給付
    原告60萬元及法定遲延利息，為有理由，應予准許。
五、兩造均陳明願供擔保分別聲請宣告假執行、免為假執行，均
    核無不合，爰各酌定相當之擔保金額准許之。
六、本件事證已臻明確，兩造其餘主張及攻擊防禦方法核與判決
    結果無影響，爰不一一論述，併此敘明。
七、訴訟費用負擔之依據：民事訴訟法第79條。
中　　華　　民　　國　　111 　年　　3 　　月　　25　　日
                  民事第四庭   法  官  林婉昀

如對本判決上訴，須於判決送達後20日內向本院提出上訴狀。如
委任律師提起上訴者，應一併繳納上訴審裁判費。
上為正本係照原本作成。
中　　華　　民　　國　　111 　年　　3 　　月　　28　　日
                               書記官  王嘉仁